【裁判字號】    98,審易,1046
【裁判日期】    980630
【裁判案由】    偽造文書
【裁判全文】
臺灣高雄地方法院刑事判決            98年度審易字第1046號
公  訴  人  臺灣高雄地方法院檢察署檢察官
被      告  甲○○
上列被告因偽造文書案件，經檢察官聲請簡易判決處刑（97年度
偵字第33023 號），本院認不應逕以簡易判決處刑，經改依通常
程序後判決如下：
    主      文
本件公訴不受理。
    理      由
一、公訴意旨略以：被告甲○○係高雄縣後備指揮部上尉訓練官
    。緣甲○○於民國96年4 月9 日，發現其所承辦之「96年城
    鎮戰訓練示範觀摩指示暨獎勵名冊」之公文（即附表編號1
    所示）即將逾期，為免遭到責罵，乃據以條箋呈送該管單位
    少校科長李書陞副署，然因李書陞不在辦公室內，甲○○為
    免公文逾期遭到責難，竟基於盜用印章之犯意，在未經李書
    陞之授權下，盜用其職官章在該條箋上，並副署時間，嗣因
    教育召集業務繁忙，致漏未呈送該單位上校參謀長許家郎核
    批。復於同年月23日，甲○○發現其所承辦之「陸軍步兵學
    校96年體育幹部進修班召訓期程調整規劃表」等7 份公文（
    即附表編號2 至8 所示）已逾辦理期限，遂又接續於附表編
    號2 至8 所示公文條箋上，偽造李書陞之署名並副署時間，
    隨即連同上開「96年城鎮戰訓練示範觀摩指示暨獎勵名冊」
    （即附表編號1） 等8 份條箋及相關公文一併上呈，於上呈
    之際，適許家郎亦不在辦公室內，甲○○遂再盜用許家郎之
    職官章於上開條箋上，並自行批上「可」字及核定之時間，
    以此方式偽造該單位內部已完成審核之條箋以逃避責難，足
    以生損害於該單位文書管理之正確性，因認被告涉犯刑法第
    217 條第2 項盜用印章罪嫌等語。
二、按現役軍人犯陸海空軍刑法或其特別法之罪，依本法之規定
    追訴審判之，軍事審判法第1 條第1 項前段定有明文。又依
    軍事審判法第5 條第1 、2 項之反面解釋，犯罪在任職服役
    中，發覺在任職服役中者，應依軍事審判法追訴處罰。而現
    役軍人犯刑法偽造文書印文罪章關於公文書、公印文之罪，
    除本法另有規定外，依各該規定處罰，陸海空軍刑法第76條
    第1 項第4 款亦有明文規定。又對於被告無審判權者，應諭
    知不受理之判決，並得不經言詞辯論為之，刑事訴訟法第
    303 條第6 款、第307 條亦分別定有明文。
三、(一)按稱公文書者，謂公務員職務上製作之文書，刑法第10條
      第3項定有明文，亦即只要是公務員從事公務，而製作之
      文書，即屬刑法上之公文書。經查，被告甲○○自95年6
      月1 日起擔任高雄縣後備指揮部戰訓科上尉訓練官職務，
      負責部隊的駐地訓練及後備部隊之教召有關之事務，有南
      部地區後備指揮部95年6 月15日岳黃字第0950002512號函
      附卷足參（見國防部南部軍事法院檢察署96偵字第368 號
      卷），又附表編號1 至8 所示之條箋，均與該指揮部的駐
      地訓練及後備部隊之教召有關，有南部地區後備指揮部95
      年6 月15日岳黃字第0950002512號函及上開條箋在卷足核
      （見國防部南部軍事法院檢察署96偵字第368 號卷第56～
      57頁、第7 ～10頁），是上開條箋之性質應屬公文書無訛
      ，合先敘明。
    (三)次按刑法第211 條之偽造公文書罪，係指無製作權人，擅
      用公務員名義，而製作關於該公務員職務上之文書而言（
      最高法院93年度台非字第212 號判決參照）。又倘行為人
      係以簽名或蓋印之意，於文件上簽名或蓋印，且該簽名或
      蓋印僅在於表示簽名或蓋印者個人身份，以作為人格同一
      性之證明，除此之外，再無任何其他用意者，即係刑法上
      所稱之偽造或盜用印章、印文或署押，若於作為人格同一
      性之證明之外，尚有其他法律上之用意者，即應該當刑法
      上之「文書」。經查，高雄縣後備指揮部公文呈核程序，
      應先由承辦人製作條箋上呈科長批核，再交由傳令送至上
      校參謀長批閱，又本案犯罪行為時即94年4 月9 日及同月
      23 日 ，被告係負責擬定上開有關部隊駐地訓練及後備部
      隊教召等事務之條箋，擬定後依規定應上呈當時戰訓科代
      理科長李書陞批核後，再交由傳令送至上校參謀長許家郎
      批閱等情，業據證人許家郎及李書陞證述明確（見國防部
      南部軍事法院檢察署96偵字第368 號卷第43～44頁），堪
      認上開條簽為被告及李書陞、許家郎應共同製作之公文書
      。又被告未經李書陞及許家郎同意或授權，在附表編號1
      至編號8 所示條箋上依序盜用「高雄縣後備指揮部戰訓科
      科長作戰官李書陞」職官章（編號1 部分）及偽造李書陞
      之署押（編號2 至編號8 部分），並均副署時間，已足表
      示李書陞業已於上開所示時間批閱後為副署之意思，復在
      附表編號1 至編號8 所示條箋上盜用「高雄縣後備指揮部
      參謀長許家郎」職官章，並書寫「可」字樣及核定之時間
      ，亦足表示許家郎於上開所示時間批閱後為核可之意思，
      均應已該當於偽造公文書，而非僅止於偽造署押及盜用印
      章，公訴意旨認被告上開所為係犯刑法第217 條第2 項盜
      用印章罪，尚有未恰。
    (三)末查，被告於88年9 月6 日入伍服役，至今仍具有現役軍
      人身分，此有甲○○人令、兵籍表及個人兵籍資料查詢結
      果附卷可稽（見國防部南部軍事法院檢察署96偵字第368
      號卷第34～38頁、本院98年度審易字第1046號卷第4頁）
      ，是被告於行為時及查獲時，均具有現役軍人身分甚明，
      故核被告所為，係犯陸海軍刑法第76條第1 項第4 款之罪
      ，且其犯罪及查獲均在任職服役中，自應由軍法機關依軍
      事審判法之規定追訴審判，普通法院對之並無審判權，公
      訴人就本案向本院提起公訴，顯有未合，自應依法諭知公
      訴不受理之判決。
據上論斷，應依刑事訴訟法第452 條、第303 條第6 款、第307
條，判決如主文。
中    華    民    國    98    年    6     月    30    日
                  刑事第三庭審判長法  官  黃宗揚
                                  法  官  陳芸珮
                                  法  官  洪培睿
以上正本證明與原本無異。
如不服本判決應於收受送達後10日內向本院提出上訴書狀，並應
敘述具體理由；如未敘述上訴理由者，應於上訴期間屆滿後20日
內向本院補提理由書（均須按他造當事人之人數附繕本）「切勿
逕送上級法院」。
中    華    民    國    98    年    6     月    30    日
                                  書記官  戴金龍


司法院資訊處製作；財團法人民間司法改革基金會備份。
